【裁判字號】    89,訴,2059
【裁判日期】    900531
【裁判案由】    違反證券交易法
【裁判全文】
臺灣高雄地方法院刑事判決                        八十九年度訴字第二五九號
    公  訴  人  臺灣高雄地方法院檢察署檢察官
    被      告  甲○○
右列被告因違反證券交易法案件，經檢察官提起公訴（八十九年度偵字第八九九０號
），本院判決如左：
    主  文
甲○○無罪。
    理  由
一、公訴意旨略以：被告甲○○於民國八十九年三月十三日以在丁○○○股份有限公
    司三六六二六帳號，以語音下單方式委託該公司以每股新台幣（下同）三十三
    點二元，買入致福股份有限公司股票五萬股，加計應支付之手續費，共計一百六
    十六萬二千三百六十五元，經有人承諾後而不實際成交或不履行交割，足以影響
    市場交易秩序。因認被告違反證券交易法第一百五十五條第一項第一款之規定，
    應依同法第一百七十一條論處云云。
二、按犯罪事實應依證據認定之，無證據不得推定其犯罪事實。又不能證明被告犯罪
    者，應諭知無罪之判決，刑事訴訟法第一百五十四條、第三百零一條第一項分別
    定有明文。再按刑事訴訟法上所謂認定犯罪事實之證據，係指足以認定被告確有
    犯罪行為之積極證據而言，該項證據自須適合於被告犯罪事實之認定，始得採為
    斷罪資料（最高法院二十九年上字第三一Ｏ五號判例可資參照）。
三、訊據被告甲○○堅詞否認有違反證券交易法第一百五十五條第一項第一款犯行，
    辯稱：係透過朋友介紹丙○○，向伊借用戶頭作為抽籤戶之人頭戶，丙○○帶伊
    去告訴人公司開戶，開戶後的資料均交給丙○○，伊並未下單，亦不懂買賣股票
    之事等語。
四、本件公訴人以被告違反證券交易法第一百五十五條第一項第一款罪嫌，固提出開
    戶及買賣違約交割資料等為證，惟查：
    （一）被告右開辯解，業據證人即丁○○○股份有限公司東門分公司營業員洪佳
          蕾於本院審理中證稱：甲○○之開戶手續是甲○○與丙○○一起到伊公司
          開戶，開戶是甲○○本人開戶，聯絡人是寫丙○○，依據伊的接觸，張有
          志對股票較瞭解等語。而丙○○於本院審理中先一再推稱：只是陪同周暉
          桔去開戶，甲○○並未將開戶資料交予伊云云，嗣改稱：被告那時對我說
          ，他將開戶資料交給一位名叫戊○○之人云云。後雖坦承甲○○確將前揭
          開戶資料交予伊，惟又稱：伊將甲○○開戶資料交給戊○○，本來說好要
          給甲○○一千元，可是戊○○未拿來，下單之人可能是戊○○云云。惟經
          質之證人鄭有盛，則否認丙○○交予被告之上開開戶資料，並稱：本來欲
          與丙○○合資，以丙○○之戶頭買賣股票，但因後來得知他誠信可能有問
          題，便未履行與他的協議，丙○○只有提供他自己的帳戶等語。而丙○○
          既與戊○○曾協議買賣股票，二人顯然熟識，丙○○卻於九十年三月二十
          二日本院審理時陳稱是透過查車籍才知戊○○其人，其證詞反覆、不實，
          顯然丙○○係畏罪詞虛，參以乙○○之證詞，足見甲○○之帳戶應係張有
          志所使用。又本院經向臺灣證券交易所股份有限公司函查被告之證券商開
          戶資料及向其開戶證券商函查被告交易紀錄，被告僅在丁○○○東門分公
          司及金鼎證券台南分公司開戶，且除本件外，並別無其他買賣股票之紀錄
          ，則以被告一國小畢業以拾荒為生之人，如何相信其有於第一次下單即使
          用最新之語音下單方式，並在一日內即買進五萬股股票之智識能力？堪認
          被告所辯提供其帳戶供丙○○使用為真正。
    （二）按對於在證券交易所上市之有價證券，不得有在集中交易市場報價，業經
          有人承諾接受而不實際成交或不履行交割，足以影響市場秩序之行為，證
          券交易法第一百五十五條第一項第一款固定有明文，惟依該規定文義觀之
          ，仍須行為人有違約交割之故意，始足當之。查被告雖提供帳戶供丙○○
          使用，惟對於丙○○之買賣股票並未曾參與亦不知情，自不能認為被告有
          違反證券交易法第一百五十五條第一項第一款之行為，自應為其無罪之諭
          知。
五、至丙○○違反證券交易法情事，應由偵查機關另行偵查起訴。
據上論斷，應依刑事訴訟法第三百零一條第一項，判決如主文。
中      華      民      國      九十      年      五      月    三十一  日
                                  臺灣高雄地方法院刑事第一庭
                                      法  官    郭佳瑛
右正本證明與原本無異。
如不服本判決，應於判決送達後十日內，向本院提出上訴狀。
                                      書記官    王美玲
中    華    民    國      九十      年      六      月      一      日


司法院資訊處製作；財團法人民間司法改革基金會備份。
